【裁判字號】    98,交訴緝,2
【裁判日期】    981126
【裁判案由】    過失致死等
【裁判全文】
臺灣新竹地方法院刑事判決             98年度交訴緝字第2號
公  訴  人  臺灣新竹地方法院檢察署檢察官
被      告  甲○○
                      0號12.
                    （
上列被告因過失致死等案件，經檢察官提起公訴（97年度調偵緝
字第5號），本院裁定以簡式審判程序審理，判決如下：
    主  文
甲○○服用酒類，不能安全駕駛動力交通工具而駕駛，處有期徒
刑陸月；又從事業務之人，因業務上之過失致人於死，處有期徒
刑壹年捌月。應執行有期徒刑貳年。緩刑伍年，並應依本院九十
八年度交附民緝字第三號和解筆錄所載金額，自民國九十九年三
月起，按月於每月十日前給付乙○○新臺幣壹萬元至清償完畢為
止。
    事  實
一、甲○○任職於「中興玻璃行」，負責從事駕駛小貨車載運及
    組裝玻璃之工作，駕駛行為則為其附隨業務，係從事駕駛業
    務之人。其於民國96年11月17日，自臺北其任職處駕駛「中
    興玻璃行」交予之車號2N-5248號自用小貨車（登記車主為
    奇巧玻璃行），載運玻璃前往位在新竹縣竹東鎮某工地裝設
    玻璃，於同日晚上10時許開始在上開工地飲用高梁酒，迨於
    同日晚上11時許工作完畢，另前往其位在新竹縣竹東鎮之朋
    友住處繼續飲酒至翌日即同年月18日凌晨2時許，嗣於其朋
    友住處短暫休息後，明知其呼氣所含酒精濃度仍超過每公升
    0.25毫克，且其因飲酒過量而有說話含糊、腳步不穩、嘔心
    、多辯等酒醉症狀，導致其注意能力減低及駕駛能力變差，
    開車肇事率高於平常，而有不能安全駕駛動力交通工具之情
    形，仍於同年月18日上午7時許，駕駛上開自用小貨車，欲
    返回其位在臺北縣新莊市住處，迨於同日上午7時50分許，
    其駕車沿國道一號高速公路外側車道行近北上84公里600公
    尺處時，本應注意車前狀況，並隨時採取必要之安全措施，
    依當時天候晴，日間自然光線，視距良好，柏油道路乾燥無
    缺陷，路肩雖因施工設有三角警示錐，惟無不能注意之情事
    ，竟疏未注意前方人車動態，猶未顧及駕車時應隨時控制方
    向盤，保持行車平穩，竟因一時想要抽菸，於左手拿菸，右
    手持打火機後，貿然以雙手手肘抵住方向盤，低頭點菸抽吸
    ，而其於點菸時，因手肘控制力不足，加以其酒後身體協調
    反應不佳，其右手自方向盤瞬間滑開，所駕駛之車輛因而向
    右偏駛路肩，適有葉俊宏、李明勇、支曉平、羅錦榮等人因
    施作高速公路空心磚隔音工程，分別駕駛車號JO-3205號、J
    F-5387號自用小客車至該處路肩依序停放，其等且下車在路
    肩進行擺放交通錐、拿取工具等準備工作，待甲○○發現其
    駕駛之車輛向右偏行衝向葉俊宏等人時，已經閃煞不及，直
    接撞擊蹲在車號JF-5387號自用小客車後方之葉俊宏，並擦
    撞站在旁邊之李明勇、支曉平（2人傷害未具告訴），而葉
    俊宏遭撞後，受有額部14公分撕裂傷、左眼部上緣2公分表
    淺撕裂傷、左臉部7×10公分、右小腿正面下緣5×5公分、
    右足部內側5×10公分、左小腿正面15×30公分與左足部背
    面5×5公分等處擦挫傷、耳部出血、左胸部上緣外側10×10
    公分瘀傷、下頜部2×3公分、左背部上緣3×3公分、左背部
    下緣3×5公分、右腰部外側3×3公分、右上臂背面下緣與右
    手指端2×3公分等處擦傷、左顴骨、右胸部肋骨、骨盆腔與
    左小腿上緣等處骨折等傷害，經送醫急救，仍於同日上午11
    時13分許因頭部與胸腹鈍力損傷傷重不治死亡。甲○○於肇
    事後，在有偵查權之機關或公務員尚未發覺其車禍肇事之前
    ，在車禍現場向前往處理車禍事宜之警員自首其過失致死之
    犯行，並接受裁判。警方於同日上午8時23分許，對其施以
    酒精濃度測試，發現其呼出氣體內含酒精濃度達每公升0.59
    毫克，另查獲其飲酒開車之犯行。
二、案經葉俊宏之母乙○○及胞姐丙○○告訴、國道公路警察局
    第二警察隊移送及臺灣新竹地方法院檢察署檢察官相驗後自
    動檢舉偵查起訴。
    理  由
一、本件被告甲○○所犯服用酒類不能安全駕駛動力交通工具而
    駕駛及業務過失致死等罪，均非死刑、無期徒刑、最輕本刑
    為3年以上有期徒刑之罪，或高等法院管轄第一審之案件，
    其於準備程序中，先就被訴事實為有罪之陳述，經本院認為
    符合刑事訴訟法第273條之1之規定，裁定進行簡式審判程序
    ，先予敘明。
二、認定犯罪事實所憑之證據及認定之理由：
(一)、上述事實，業經被告甲○○於警詢、偵查中及本院審理時坦
    白承認，核與告訴人指訴被害人葉俊宏遭被告駕車撞擊傷重
    不治死亡；證人李明勇、羅錦榮於警詢、證人支曉平於警詢
    及偵查中證述發生車禍等情節大致相符，並有道路交通事故
    現場圖、道路交通事故調查報告表（一）、（二）、車號查
    詢汽車車籍、酒精測定紀錄表、刑法第185條之3案件測試觀
    察紀錄表、汽車駕駛人酒後生理協調平衡檢測紀錄表各1紙
    、現場與車損相片共12張在卷可資佐證。又飲酒後呼氣酒精
    濃度達每公升0.59毫克時，一般人會有說話含糊、腳步不穩
    、嘔心、多辯等酒後症狀，駕車肇事率為正常人之10-25倍
    間，亦有「呼出氣體內含酒精濃度與血液中酒精濃度及呈現
    症狀之關係」及「酒精濃度與肇事率之關係對照表」各1紙
    在卷可佐。另被害人確因本件車禍受有額部14公分撕裂傷、
    左眼部上緣2公分表淺撕裂傷、左臉部7×10公分、右小腿正
    面下緣5×5公分、右足部內側5×10公分、左小腿正面15×3
    0公分與左足部背面5×5公分等處擦挫傷、耳部出血、左胸
    部上緣外側10×10公分瘀傷、下頜部2×3公分、左背部上緣
    3×3公分、左背部下緣3×5公分、右腰部外側3×3公分、右
    上臂背面下緣與右手指端2×3公分等處擦傷、左顴骨、右胸
    部肋骨、骨盆腔與左小腿上緣等處骨折等傷害，經送醫急救
    後，於同日上午11時13分許因頭部與胸腹鈍力損傷傷重不治
    死亡，則經臺灣新竹地方法院檢察署檢察官督同法醫師相驗
    屬實，並製有勘驗筆錄、相驗屍體證明書及驗斷書各1份附
    卷可憑。
(二)、按汽車行駛時，駕駛人應注意車前狀況，並隨時採取必要之
    安全措施；飲酒後吐氣所含酒精成份超過每公升0.25毫克以
    上者，不得駕車；道路交通安全規則第94條第3項、第114條
    第2款分別定有明文。又汽車駕駛人應隨時控制方向盤，保
    持行車平穩，避免車禍發生。被告為汽車駕駛人，於上述時
    地駕車，自應遵守上開規定，竟於飲酒後呼氣所含酒精濃度
    達每公升0.59毫克時駕車上路，復疏未注意車前狀況及於車
    輛行進間以手肘抵住方向盤，未保持行車平穩而肇事，顯已
    違反上開注意義務。再依上開道路交通事故調查表所載，案
    發當時天候晴，日間自然光線，視距良好，柏油道路乾燥無
    缺陷，僅路肩因施工設有三角警示錐之情形下，客觀上亦無
    不能注意之情事，則被告駕車肇事，對於本件車禍之發生顯
    有過失。而被害人因本件車禍傷重不治死亡，已如前述，被
    告之過失行為與被害人死亡間，具有相當之因果關係。綜上
    ，事證明確，被告服用酒類，不能安全駕駛動力交通工具而
    駕駛及過失致人於死等犯行，均可認定。
三、論罪與科刑：
(一)、論罪：
１、罪名─
    按刑法上所謂之業務，係指以反覆同種類之行為為目的之社
    會活動而言。本件被告平日以駕駛小貨車載運及組裝玻璃為
    業，雖非以駕駛為主要業務，然駕駛行為為基於其社會地位
    繼續反覆執行之附隨事務，自為從事駕駛業務之人。是被告
    酒後駕車之行為，係犯刑法第185條之3服用酒類不能安全駕
    駛動力交通工具而駕駛罪。其於執行駕駛附隨業務而肇事，
    致被害人傷重不治死亡，此部分所為，則係犯刑法第276條
    第2項之業務過失致人於死罪。
２、刑之加重─
    被告為汽車駕駛人，酒醉駕車肇事，因而致人死亡，依法應
    負過失致死罪之刑事責任，其所犯業務過失致死罪部分，應
    依道路交通管理處罰條例第86條第1項之規定加重其刑。
３、自首─
    被告於車禍肇事後，未被有偵查權之機關或公務員發覺前，
    向前往處理車禍事宜之警員陳明其為車禍肇事者而自首，並
    接受裁判一節，業經被告供明在卷，並有國道公路警察局第
    二警察隊道路交通事故肇事人自首情形紀錄表1紙在卷可證
    ，其所犯業務過失致死罪部分，雖符合自首要件，惟現行刑
    法第62條前段已將自首由原定之必減其刑改為得減其刑，乃
    以必減主義難以因應各種不同之自首案例，故改為得減主義
    ，委由裁判者視具體情況決定減輕其刑與否。查本件被告於
    酒後駕車駛上高速公路，復為抽菸而以手肘抵住方向盤，未
    能保持行車平穩，所為嚴重影響高速公路用路人之行車安全
    ，最終並發生車禍，導致被害人傷重不治死亡，考量被告過
    失情節及造成之損害結果，本院認被告無因自首而減輕其刑
    之適用。
４、數罪併罰─
    被告所犯上開2罪，犯意各別，行為不同，應予分別論罪，
    合併處罰。
(二)、科刑─
    爰審酌被告無何前科之素行、酒後駕車上路，忽視自身及公
    共安全、其酒測數值非低、車禍肇事之過失情節甚重、撞損
    車號JO-3205號、JF-5387號等自用小客車，並致被害人傷重
    不治死亡，造成之損害甚鉅及坦認犯行，且已與被害人之唯
    一繼承人即告訴人乙○○達成民事和解，承諾賠償告訴人乙
    ○○新臺幣（下同）270萬元，被告並已支付其中180萬元（
    含強制險150萬元及現金30萬元），其餘款項則由被告以每
    月1萬元分期清償，有本院和解筆錄1份在卷可佐，告訴人乙
    ○○則表明如雙方和解，被告且有付款誠意即不再追究之意
    思（見本院卷第23頁）等一切情狀，分別量處如主文所示之
    刑，並定其應執行之刑。
(三)、被告前未曾受有期徒刑以上刑之宣告，有臺灣新竹地方法院
    檢察署刑案資料查註紀錄表及臺灣高等法院被告全國前案紀
    錄表各1份在卷足參，其於案發後已與告訴人乙○○達成民
    事和解，已如上述。考量被告前有正當工作，其雖自承現在
    工作不穩定，惟承諾努力賺錢賠償被害人家屬，足見被告尚
    有悔悟，並願彌補所造成之損害，其經此次偵、審程序及刑
    之宣告，應知所警惕，而無再犯之虞，本院認對其所宣告之
    刑以暫不執行為適當，爰併予諭知緩刑5年，以勵自新。又
    為保障告訴人乙○○上開債權，參酌被告經濟狀況，且惕勵
    被告改過，認於緩刑期間依刑法第74條第2項第3款課予被告
    依上開和解筆錄記載之金額履行之負擔為適當，爰併命被告
    應自99年3月起，按月於每月10日前給付告訴人乙○○1萬元
    至清償完畢為止。
據上論斷，應依刑事訴訟法第273條之1第1項、第299條第1項前
段，道路交通管理處罰條例第86條第1項，刑法第185條之3、第2
76條第2項、第51條第5款、第62條前段、第74條第1項第1款、第
2項第3款，刑法施行法第1條之1第1項、第2項前段，判決如主文
。
本案經檢察官洪裕翔到庭執行職務。
中    華    民    國     98   年    11   月    26   日
                  交通法庭  法  官  林昌義
以上正本證明與原本無異。
如不服本判決應於收受本判決後10日內向本院提出上訴書狀，其
未敘述上訴理由者，並得於提起上訴後10日內向本院補提理由書
狀(均須按他造當事人之人數附繕本)「切勿逕送上級法院」。
中    華    民    國    98    年    11    月    26    日
                            書記官  黃伊婕
附錄論罪科刑法條全文：
刑法第185條之3
服用毒品、麻醉藥品、酒類或其他相類似之物，不能安全駕駛動
力交通工具而駕駛者，處1年以下有期徒刑、拘役或3萬元以下罰
金。
刑法第276條
因過失致人於死者，處2年以下有期徒刑、拘役或2千元以下罰金
。
從事業務之人，因業務上之過失犯前項之罪者，處5年以下有期
徒刑或拘役，得併科3千元以下罰金。


司法院資訊處製作；財團法人民間司法改革基金會備份。
